【裁判字號】    95,台上,2529
【裁判日期】    951116
【裁判案由】    損害賠償
【裁判全文】
最高法院民事裁定            九十五年度台上字第二五二九號
上  訴  人  甲○○
訴訟代理人  林庚原律師
被 上訴 人  乙○○
上列當事人間請求損害賠償事件，上訴人對於中華民國九十五年
二月二十二日台灣高等法院第二審判決（九十四年度上字第七四
四號），提起上訴，本院裁定如下：
    主  文
上訴駁回。
第三審訴訟費用由上訴人負擔。
    理  由
按上訴第三審法院，非以原判決違背法令為理由，不得為之。又
提起上訴，上訴狀內應記載上訴理由，表明原判決所違背之法令
及其具體內容，暨依訴訟資料合於該違背法令之具體事實，其依
民事訴訟法第四百六十九條之一規定提起上訴者，並應具體敘述
為從事法之續造、確保裁判之一致性或其他所涉及之法律見解具
有原則上重要性之理由。同法第四百六十七條、第四百七十條第
二項定有明文。而依同法第四百六十八條規定，判決不適用法規
或適用不當者，為違背法令；依同法第四百六十九條規定，判決
有該條所列各款情形之一者，為當然違背法令。是當事人提起上
訴，如以同法第四百六十九條所列各款情形為理由時，其上訴狀
或理由書應表明該判決有合於各該條款規定情形之具體內容，及
係依何訴訟資料合於該違背法令之具體事實。如依同法第四百六
十八條規定，以原判決有不適用法規或適用法規不當為理由時，
其上訴狀或理由書應表明該判決所違背之法令條項，或有關判例
、解釋字號，或成文法以外之習慣或法理等及其具體內容，暨係
依何訴訟資料合於該違背法令之具體事實，並具體敘述為從事法
之續造、確保裁判之一致性或其他所涉及之法律見解具有原則上
重要性之理由。上訴狀或理由書如未依上述方法表明，或其所表
明者與上開法條規定不合時，即難認為已合法表明上訴理由，其
上訴自非合法。本件上訴人對於原判決提起上訴，雖以該判決違
背法令為由，惟核其上訴理由狀所載內容，徒就原審取捨證據、
認定事實及解釋契約之職權行使所為：被上訴人前依兩造及訴外
人即與上訴人通姦生子之魏麗英所簽訂系爭和解協議書（下稱協
議書）之約定，另件訴請上訴人辦理系爭房地所有權移轉登記，
既經台灣板橋地方法院以九十一年度上字第三八九號判決被上訴
人勝訴並先後由原法院及最高法院裁判駁回上訴人之上訴確定，
該協議書之約定，自屬確定為有效。上訴人為免被上訴人對其提
出刑事通姦告訴，始簽訂協議書，所稱協議書簽訂之真意，在於
維持兩造之婚姻及子女之共同生活云云，為無足取。兩造於簽訂
協議書後，縱經法院判決離婚，仍不影響該協議書之效力，尚無
情事變更原則之適用。乃上訴人於法院判決應將系爭房地所有權
移轉登記予被上訴人確定，未辦妥所有權移轉登記前，竟提供該
房地設定抵押權與他人，又因有可歸責於上訴人之事由，致系爭
房地遭抵押債權人聲請法院拍賣由第三人拍定，使被上訴人受有
損害。則被上訴人依民法第二百二十六條（原判決誤載為第二百
六十六條）第一項（、第二百十五條）及協議之法律關係，請求
上訴人賠償損害，即屬有據。經以系爭房地拍定之價格新台幣（
下同）四百五十萬元，除扣土地增值稅四萬八千二百三十三元及
被上訴人應承擔之二百三十六萬三千三百零九元抵押貸款債務後
，被上訴人之請求，在二百零八萬八千四百五十八元本息範圍內
，為有理由，應予准許等論斷，僅泛言指摘其為不當，而未表明
該判決所違背之法令及其具體內容，暨依訴訟資料合於該違背法
令之具體事實，並具體敘述為從事法之續造、確保裁判之一致性
或其他所涉及之法律見解具有原則上重要性之理由，難認其已合
法表明上訴理由。依首揭說明，應認其上訴為不合法。至於上訴
人提起第三審上訴後，始於本院主張：系爭協議書簽訂後之九十
一年一月三十日，所以設定最高限額二百萬元抵押權予訴外人魏
麗英，實係前以該借款供公司週轉之用，此為被上訴人所明知，
故該二百萬元亦應於被上訴人請求之賠償額中扣除，方屬合理云
云，核係新攻擊防禦方法，依民事訴訟法第四百七十六條第一項
規定意旨，本院不得加以審酌，附此指明。
據上論結，本件上訴為不合法。依民事訴訟法第四百八十一條、
第四百四十四條第一項、第九十五條、第七十八條，裁定如主文
。
中    華    民    國  九十五  年   十一   月   十六   日
                      最高法院民事第四庭
                          審判長法官  蘇  茂  秋
                                法官  陳  碧  玉
                                法官  王  仁  貴
                                法官  劉  靜  嫻
                                法官  謝  正  勝
      本件正本證明與原本無異
                                      書  記  官
中    華    民    國  九十五  年   十一   月  二十九  日
                                                      j


司法院資訊處製作；財團法人民間司法改革基金會備份。
